【裁判字號】    96,易,3409
【裁判日期】    970624
【裁判案由】    業務侵占等
【裁判全文】
臺灣高雄地方法院刑事判決              96年度易字第3409號
公  訴  人  臺灣高雄地方法院檢察署檢察官
被      告  乙○○
                      2
上列被告因業務侵占等案件，經檢察官提起公訴（96年度偵字第
22155 號），經裁定依簡式審判程序審理，本院判決如下：
    主  文
乙○○犯詐欺未遂罪，處有期徒刑貳月，如易科罰金，以新台幣
壹仟元折算壹日；減為有期徒刑壹月，如易科罰金，以新台幣壹
仟元折算壹日。又犯業務侵占罪，處有期徒刑陸月，如易科罰金
，以新台幣壹仟元折算壹日；減為有期徒刑參月，如易科罰金，
以新台幣壹仟元折算壹日。應執行有期徒刑參月又拾伍日，如易
科罰金，以新台幣壹仟元折算壹日。緩刑貳年。乙○○應向丙○
○支付新台幣貳萬元，給付方式如下：自民國玖拾柒年陸月拾日
給付新台幣柒仟元、同年柒月拾伍日給付新台幣柒仟元、同年捌
月拾伍日給付新台幣陸仟元，如有壹期未履行，視為全部到期。
    事  實
一、乙○○係址設高雄市○○區○○路193 號「保達汽車修理廠
    」負責人，以汽車保養維修為業，為從事於業務之人。緣丙
    ○○因其所有車牌號碼5991-GJ 自小客車引擎無故高溫，故
    於民國95年10月12日，將該車駛至上址汽車修理廠檢查時，
    乙○○明知上開車輛之汽缸本體及活塞均未損壞，竟意圖為
    自己不法所有，基於詐欺之犯意，於同年10月14日在上開汽
    車修理廠，向丙○○謊稱上開車輛汽缸本體損壞、活塞間隙
    過大，若須維修，需花費維修費用新臺幣（以下同）70,000
    餘元，惟因丙○○認上開維修費用開價過高，乃於同日決定
    將該車拖至他處維修，致未詐欺得逞。詎乙○○竟又意圖為
    自己不法所有，基於業務侵占之犯意，於丙○○將上開車輛
    拖往他處維修時，將其業務上持有，前為檢查上開車輛，拆
    卸後尚未組裝之零件空氣濾心螺絲（起訴書誤載為引擎角螺
    絲，價值370 元）、發電機舵輪（價值3,850 元）及內膠板
    （價值1,182 元），變易持有為所有予以侵占入己。嗣於丙
    ○○將上開車輛拖至址設臺南縣仁德鄉526 號「特立專業汽
    車維修中心」維修時，經該維修中心技師丁○○告知，始悉
    上開物品遭侵占一事，另經檢查後，發覺該車汽缸本體及活
    塞均未損壞，且維修費用僅需15,000餘元，始知前述沈冠彰
    對其詐騙之情。
二、案經丙○○訴由臺灣高雄地方法院檢察署檢察官偵查後起訴
    。
    理  由
一、按本件被告乙○○所犯係死刑、無期徒刑、最輕本刑為3 年
    以上有期徒刑以外之罪，其於準備程序就前揭被訴事實為有
    罪之陳述，經告知簡式審判程序之旨，並聽取其與公訴人之
    意見後，本院認無不得或不宜改依簡式審判程序進行之處，
    爰依刑事訴訟法第273 條之1 第1 項、第284 條之1 ，裁定
    本件進行簡式審判程序，合先敘明。
二、上開事實，業據被告於本院審理中坦承不諱，核與證人即被
    害人丙○○、特立專業汽車維修中心技師丁○○證述內容相
    符，復有特立專業汽車維修中心結帳單、被害人另向標達股
    份有限公司購買遭被告侵占零件之維修清單各1 紙在卷可參
    ，足認被告上開自白與事實相符。本案事證明確，被告犯行
    ，堪以認定，應予依法論科。
三、核被告前開所為，係犯刑法第339 條第3 項、第1 項之詐欺
    未遂罪、刑法第336 條第2 項之業務侵占罪。被告著手於詐
    欺犯行之實施，惟因被害人並未受騙致未得逞，為未遂犯，
    應依刑法第25條第1 項規定，按既遂犯之刑度減輕其刑。被
    告所犯上開2 罪，犯意各別，行為互殊，應予分論併罰。爰
    審酌被告正值青壯之年，不思以合法途徑賺取財物，竟圖謀
    詐騙他人財物，並於詐騙未果之際，另生侵占他人財物犯意
    ，所為甚有不是，惟念其所侵占之財物價值非高，犯後復坦
    承犯行，態度尚佳，嗣又與被害人達成和解，有調解筆錄1
    紙在卷可參，足見其已有悔意等一切情狀，分別量處如主文
    所示之刑，並綜合考量被告係高中肄業、職業為汽車維修技
    師、家境小康（見警卷教育程度欄、職業欄及家庭經濟狀況
    欄之記載），及其上開犯罪情節等相關情狀，諭知以1 千元
    折算1 日之易科罰金折算標準。又被告之犯罪時點，係在96
    年4 月24日以前，合於中華民國九十六年罪犯減刑條例所定
    減刑之條件，爰依該條例規定減其宣告刑二分之一，併諭知
    易科罰金之折算標準，並定其應執行之刑。又被告前於80年
    間，因違反麻醉藥品管理條例案件，經法院判處有期徒刑3
    月，於80年12月17日易科罰金執行完畢後，5 年以內未曾因
    故意犯罪受有期徒刑以上刑之宣告，有臺灣高等法院被告前
    案紀錄表在卷可稽，茲念被告因一時失慮，致誤罹刑章，參
    以其事後於本院審理時坦承犯罪，堪認被已具悔意，復已與
    被害人達成和解，有上開調解筆錄在卷可參，是被告經此偵
    、審程式及刑之宣告，當知所警惕，信無再犯之虞，本院認
    所宣告之刑以暫不執行為適當，逕依刑法第74條第1 項第2
    款規定，併予宣告緩刑2 年，以啟自新。次按「緩刑宣告，
    得斟酌情形，命犯罪行為人向被害人支付相當數額之財產或
    非財產上之損害賠償。」，刑法第74條第2 項第3 款亦定有
    明文，本件被告因與被害人達成和解，須依卷附調解書所示
    方式，給付被害人20,000元，並自97年6 月10日給付7,000
    元、同年7 月15日給付7,000 元、同年8 月15日給付6,000
    元，如其中1 期不付視同全部到期。為確保被告能如期履行
    上揭調解條件，以維被害人權益，本院考量上開各項情狀後
    ，認於被告緩刑期間課予上開按期還款之負擔，乃為適當，
    爰併予宣告之。
據上論斷，應依刑事訴訟法第273 條之1 第1 項、第299 條第1
項前段，刑法第339 條第3 項、第1 項、第336 條第2 項、第25
條第2 項、第41條第1 項前段、第51條第5 款、第74條第1 項第
2 款、第2 項第3 款，刑法施行法第1 條之1 ，中華民國九十六
年罪犯減刑條例第2 條第1 項第3 款、第7 條，判決如主文。
本案經檢察官甲○○到庭執行職務。
中    華    民    國    97    年    6     月    24    日
                  刑事第十一庭  審判長法  官  施柏宏
                                      法  官  林書慧
                                      法  官  黃宗揚
以上正本證明與原本無異。
如不服本判決應於收受本判決後10日內向本院提出上訴書狀，並
應敘述具體理由，如未敘述上訴理由者，應於上訴期間屆滿後20
日內補提理由書狀於本院（均須按他造當事人之人數附繕本）「
切勿逕送上級法院」。
中    華    民    國    97    年    6     月    24    日
                                      書記官  王壹理
中華民國刑法第339條
（普通詐欺罪）
意圖為自己或第三人不法之所有，以詐術使人將本人或第三人之
物交付者，處5 年以下有期徒刑、拘役或科或併科1 千元以下罰
金。
以前項方法得財產上不法之利益或使第三人得之者，亦同。
前二項之未遂犯罰之。
中華民國刑法第336條
（公務公益侵占罪、業務侵占罪）
對於公務上或因公益所持有之物，犯前條第1 項之罪者，處1 年
以上7 年以下有期徒刑，得併科5 千元以下罰金。
對於業務上所持有之物，犯前條第1 項之罪者，處6 月以上5 年
以下有期徒刑，得併科3 千元以下罰金。
前二項之未遂犯罰之。


司法院資訊處製作；財團法人民間司法改革基金會備份。
